【裁判字號】    92,交訴,52
【裁判日期】    920414
【裁判案由】    過失致死
【裁判全文】
臺灣臺南地方法院刑事判決                          九十二年度交訴字第五二號
    公  訴  人  臺灣台南地方法院檢察署檢察官
    被      告  甲○○
右列被告因過失致死案件，經檢察官提起公訴（九十一年度偵字第二五０六號），本
院判決如左：
    主  文
甲○○從事業務之人，因業務上之過失致人於死，處有期徒刑肆月，如易科罰金，以
參佰元折算壹日。
    事  實
一、甲○○係育直交通股份有限公司司機，平素以駕駛車牌號碼ＷＩ─四九八號營業
    大貨車載運水產貨品至客戶處為業，為從事駕駛業務之人。其於民國九十一年十
    二月二十七日下午十一時二十二分許，駕駛前開營業大貨車，沿臺南市○○路○
    段外側快車道由南往北方向行駛，途經該路與金華路一段九五巷之設有閃光黃燈
    交岔路口前時，本應注意行車速度，依標誌或標線之規定，及汽車行駛時，駕駛
    人應注意車前狀況，並隨時採取必要之安全措施及閃光黃燈表示「警告」，車輛
    應減速接近，注意安全，小心通過，而依當時情形，客觀上又無不能注意之情事
    ，其能注意竟疏未注意當地速限時速五十公里，及前方交岔路口有來車行駛之車
    前狀況，未減速慢行，反以時速逾六十公里之速度超速行駛，欲穿越該交岔路口
    ，適有廖進義騎駛兩輪腳踏車，沿金華路一段九十五巷由西往東方向行駛，其本
    亦應注意汽車行駛時，駕駛人應注意車前狀況，並隨時採取必要之安全措施，慢
    車車輛行至交岔路口，應遵守號誌，及閃光紅燈表示「停車再開」，車輛應減速
    接近，先停止於交岔路口前，讓幹道車優先通行後認為安全時，方得續行，而依
    當時情形，客觀上又無不能注意之情事，其能注意亦疏未注意，未留意其行向為
    「閃光紅燈」，應讓幹道車優先通行，即貿然持速行駛，欲穿越該岔路口，致甲
    ○○見狀避煞不及，其營業大貨車車頭右側與腳踏車車身發生碰撞，廖進義並因
    之人車倒地，受有頭部外傷併顱內出血之傷害，經送醫急救後，仍於二十九日凌
    晨四時許，傷重不治死亡。車禍事故發生後，甲○○託人以電話報案，經臺南市
    警察局交通隊車禍處理小組派員到場處理，在警員尚不知何人為肇事車輛之駕駛
    人前，甲○○主動表示其為駕駛人並自首犯行，接受裁判。
二、案經臺灣台南地方法院檢察署檢察官據報相驗屍體後自動檢舉偵查起訴。
    理  由
一、訊據被告甲○○對其平素擔任營業大貨車司機，於右開時、地駕車發生車禍致被
    害人廖進義死亡之事實均坦承不諱，復有道路交通事故調查報告表一紙、道路交
    通事故現場蒐證照片十六幀在卷可資佐證，而死者廖進義係因本件車禍死亡，亦
    經臺灣台南地方法院檢察署檢察官督同法醫師相驗明確，並製有勘驗筆錄、驗斷
    書及相驗屍體證明書等附卷可憑。按汽車行駛時，駕駛人應注意車前狀況，並隨
    時採取必要之安全措施；行車速度，依標誌或標線之規定；慢車行駛至交岔路口
    ，應遵守號誌或交通警察之指示；閃光黃燈表示「警告」，車輛應減速接近，注
    意安全，小心通過；閃光紅燈表示「停車再開」，車輛應減速接近，先停止於交
    岔路口前，讓幹道車優先通行後認為安全時，方得續行，道路交通安全規則第九
    十四條第三項、第九十三條、第一百二十五條第一款及道路交通標誌標線號誌設
    置規則第二百十一條第一項第一款分別定有明文。查被告係以駕駛為業，富有駕
    駛經驗之人，對於上開交通安全規則自知之甚稔，而被害人廖進義既騎駛腳踏車
    上路，對於上開交通規則亦應遵守，為其等應注意之事項，而肇事當時係夜間有
    照明、天候晴朗、雙線道、柏油路面、標線清晰、有快慢車道劃分、路面乾燥、
    無缺陷、視距良好、無障礙物、設有閃光號誌之交岔路口（金華路一段之行向設
    有閃光黃燈、金華路一段九五巷行向則設有閃光紅燈）、限速五十公里，有前開
    調查報告表存卷可考，足見依當時狀況，被告及被害人客觀上並無不能注意之情
    狀，詎被告應注意且能注意竟疏未注意該處為設有閃光黃燈交岔路口之車前狀況
    ，未減速慢行仍以時速六十公里之速度超速行駛，欲穿越交岔路口，適被害人廖
    進義騎駛腳踏車自金華路一段九五巷由西往東方向行駛，其能注意亦疏未注意其
    行向為閃光紅燈，為支線道，竟未讓幹線道車優先行駛，而貿然前行，欲穿越該
    岔路口致發生互撞，被害人並因之人車倒地受傷，送醫不治死亡，被告及被害人
    本身均有違前開規定之注意義務，其二人均顯有過失，本件經送臺灣省台南區車
    輛行車事故鑑定委員會鑑定結果亦同此認定，並鑑定被告及被害人均為肇事原因
    ，有該委員會南鑑字第九二００三八號鑑定意見書在卷可憑。又被害人雖與有過
    失，然本件車禍既係被告之過失併合發生，被告之過失罪責仍不能因此即解免。
    又本件被害人係因此次車禍不治死亡，是被告之過失駕駛行為，與被害人之死亡
    結果間，具有相當因果關係，亦無疑義。從而，本件事證已甚明確，被告前揭犯
    行，堪以認定。
二、按被告甲○○係營業大貨車駕駛，平素以駕駛大貨車運載貨物至客戶處，係從事
    業務之人，核其所為，係犯刑法第二百七十六條第二項之業務過失致人於死罪。
    又其肇事後未被有偵查權之公務員或機關發覺其為犯嫌前，留在事故現場向到場
    處理之警員自承犯行，進而接受裁判，此業經被告供明在卷可按，並有車禍現場
    處理警員製作之警訊筆錄及道路交通事故調查報告表載明可考，被告行為合乎自
    首之要件，應依刑法第六十二條前段減輕其刑。爰審酌被告之品行、應負過失責
    任之程度即其為肇事原因及被害人與有過失、造成被害人死亡之結果及其犯後尚
    能坦認犯行，頗有悔意且已與死者家屬達成民事和解等一切情狀，量處如主文所
    示之刑，並諭知易科罰金之折算標準，以資懲儆。
據上論斷，應依刑事訴訟法第二百九十九條第一項前段，刑法第二百七十六條第二項
、第六十二條前段、第四十一條第一項前段，罰金罰鍰提高標準條例第一條前段、第
二條，判決如主文。
中      華      民      國      九十二      年      四      月  十四    日
                              臺灣臺南地方法院交通法庭
                                      法  官  洪  士  傑
右正本證明與原本無異
如不服本判決應於送達後十日內向本院提出上訴狀
                                      書記官  孫  鈴  堯
中      華      民      國      九十二      年      四      月  十五    日
附錄法條：
中華民國刑法第二百七十六條第二項(業務過失致死罪)
從事業務之人，因業務上之過失犯前項之罪者，處五年以下有期徒刑或拘役，得併科
三千元以下罰金。


司法院資訊處製作；財團法人民間司法改革基金會備份。
